【裁判字號】    98,上更(一),34
【裁判日期】    980429
【裁判案由】    貪污治罪條例等
【裁判全文】
臺灣高等法院高雄分院刑事判決      98年度上更(一)字第34號
上  訴  人  臺灣屏東地方法院檢察署檢察官
上  訴  人
即  被  告  甲○○
選任辯護人  李慶榮律師
            孫守濂律師
            許泓琮律師
上列上訴人因被告違反貪污治罪條例等案件，不服臺灣屏東地方
法院95年度訴字第106 號中華民國97年1 月28日第一審判決（起
訴案號：臺灣屏東地方法院檢察署93年度偵字第2868號、第3398
號），提起上訴，判決後經最高法院發回更審，本院判決如下：
    主  文
原判決關於甲○○部分撤銷。
甲○○犯貪污治罪條例之不違背職務收受賄賂罪，處有期徒刑柒
年貳月，褫奪公權伍年。未扣案如附表所示內容之家庭影音劇院
設備壹組，應予追繳沒收，如全部或一部無法追繳時，應追徵其
價額或以其財產抵償之。又犯對非主管事務圖利罪，處有期徒刑
伍年陸月，褫奪公權肆年。未扣案之新臺幣陸萬零伍佰元，應予
追繳沒收，如全部或一部無法追繳時，以其財產抵償之。應執行
有期徒刑拾年陸月，褫奪公權伍年。未扣案如附表所示內容之家
庭影音劇院設備壹組及新臺幣陸萬零伍佰元，均應予追繳沒收，
如附表所示內容之家庭影音劇院設備壹組，如全部或一部無法追
繳時，應追徵其價額或以其財產抵償之；新臺幣陸萬零伍佰元如
全部或一部無法追繳時，以其財產抵償之。
    事  實
一、甲○○於民國86年3 月至92年12月19日間，任職行政院農業
    委員會林務局屏東林區管理處（下稱屏東林管處）林政課擔
    任技士，負責承辦屏東林管處採購測量公務所用儀器等業務
    ，為服務於國家所屬機關而具有法定職務權限之公務員：
  (一)於92年4 月7 日承辦屏東林管處全球衛星接收機暨附件（基
    地站1 台、移動站2 台、全測站經緯儀1 台、附件1 批）採
    購案（下稱全球衛星接收機暨附件採購案），因子午線國際
    貿易有限公司（下稱子午線公司）負責人戊○○（由檢察官
    另案偵辦中）有意爭取該標案，於甲○○簽辦前與其接觸時
    ，得知熟悉屏東林管處內部作業之己○○（業經本院前審判
    決確定）亦有意配合其他廠商參加競爭，乃許以己○○佣金
    並請其協助參與投標之合意。甲○○知悉渠等之合意後，竟
    基於對於職務上之行為，收受賄賂之犯意，透過己○○轉告
    戊○○要求得標後，須給付家庭影音劇院設備，作為購辦上
    開器材之報酬。嗣全球衛星接收機暨附件採購案經屏東林管
    處於92年5 月13日開標結果，確由子午線公司以新臺幣（下
    同）276 萬元得標，戊○○乃陸續匯款包括佣金共13萬元予
    己○○，旋由己○○以其中6 萬元購買如附表所示內容之全
    套家庭影音劇院設備1 組，並於92年5 月23日與甲○○聯絡
    後，再擇期通知甲○○自行駕車至其位在屏東市○○街○ 段
    48號住處載運而交付之（起訴書誤載在大連路上交付）。
  (二)於92年11月間本欲簽辦屏東林管處電子羅盤儀1 台、筆記型
    電腦1 台、繪圖軟體1 套、林班租地巡查系統1 套之採購案
    （下稱電子羅盤儀採購案），惟因即將調職，乃另基於非主
    管之事務，明知違背法令，利用職務機會圖自己不法利益之
    犯意，違反政府採購法施行細則第25條之1 規定「各機關不
    得以足以構成妨礙競爭之方式，尋求或接受在特定採購中有
    商業利益之廠商之建議。」，與戊○○討論並接受其提供之
    規格資料以限制性招標方式，俾子午線公司得直接議價，甲○○即索取如得標應給付標價1 成計算之不法利益，戊○○
    同意並允諾。甲○○乃於92年11月28日囑接辦其業務而不知
    情之廖國棟依其指示內容並以限制性招標方式，簽請辦理電
    子羅盤儀採購案，嗣子午線公司於92年12月12日在屏東林管
    處二樓會議室辦理議價以60萬5 千元價格決標，戊○○乃依
    約定於92年12月18日在屏東林管處辦公室外將現金6 萬500
    元（起訴書誤載為6 萬5 千元）之不利益，交由甲○○收受
    因而獲得利益。
二、案經法務部調查局高雄市調查處移送臺灣屏東地方法院檢察
    署檢察官偵查起訴。
    理  由
壹、證據能力部分：
一、按被告以外之人於審判外之陳述，雖不符刑事訴訟法第159
    條之1 至之4 之規定，然經當事人於審判程序同意作為證據
    ，法院審酌該言詞陳述或書面陳述作成時之情況，認為適當
    者，亦得為證據。當事人、代理人或辯護人於法院調查證據
    時，知有第159 條第1 項不得為證據之情形，而未於言詞辯
    論終結前聲明異議者，視為有前項之同意，刑事訴訟法第15
    9 條之5 定有明文。本判決所引用各項證據資料（詳後引證
    據）之證據能力，除證人戊○○、己○○於高雄市調查處及
    偵查中之陳述外（詳後述），檢察官、被告及辯護人就本判
    決所引用各項證據均表示不爭執或有證據能力（見本院卷第
    69、70、91至104 頁），而未於言詞辯論終結前聲明異議，
    本院認前開證據資料作成時之情況，並無任何違法取證之不
    適當情形，以之作為證據使用係屬適當，自得採為認定事實
    之證據。
二、次按被告以外之人於偵查中向檢察官所為陳述，除顯有不可
    信之情況者外，得為證據；刑事訴訟法第159 條之1 第2 項
    定有明文。偵查中對被告以外之人所為之偵查筆錄，或被告
    以外之人向檢察官所提之書面陳述，性質上均屬傳聞證據。
    惟現階段刑事訴訟法規定檢察官代表國家偵查犯罪、實施公
    訴，依法其有訊問被告、證人及鑑定人之權，證人、鑑定人
    且須具結，而實務運作時，檢察官偵查中向被告以外之人所
    取得之陳述，原則上均能遵守法律規定，不致違法取供，其
    可信度極高。證人戊○○、己○○於檢察官偵查中，均以證
    人身份向檢察官具結所為之證述，上訴人即被告甲○○及其
    辯護人均未提及檢察官在偵查時有不法取供之情形，亦無顯
    不可信之情況，證人戊○○、己○○於偵查中之證言均具有
    證據能力。
三、又按被告以外之人於審判外之言詞或書面陳述，除法律有規
    定者外，不得作為證據；被告以外之人於檢察事務官、司法
    警察官或司法警察調查中所為之陳述，與審判中不符時，其
    先前之陳述具有較可信之特別情況，且為證明犯罪事實存否
    所必要者，得為證據，刑事訴訟法第159 條第1 項、第159
    條之2 分別定有明文。是依上開條文規定，被告以外之人於
    檢察事務官、司法警察（官）調查時所為之陳述，屬傳聞證
    據，依同法第159 條第1 項規定，本無證據能力，必須「具
    有較可信之特別狀況」及「必要性」二要件，始例外得適用
    上開第159 條之2 規定，認有證據能力，採為證據。而所謂
    「具有較可信之特別情況」係屬於證據能力之要件，法院應
    就偵查或調查筆錄製作之原因、過程及其功能等加以觀察其
    信用性予以判斷；又此之「必要性」要件，必須該陳述之重
    要待證事實部分，與審判中之陳述有所不符，包括先前之陳
    述詳盡、於後簡略，甚至改稱忘記、不知道等，雖非完全相
    異，但實質內容已有不符者在內（最高法院96年度台上字43
    04號、96年度台上字第4365號、96年度台上字第4414號判決
    意旨參照）。本件證人戊○○、己○○係被告有無貪污犯行
    之重要證人，且證人戊○○、己○○於高雄市調查處詢問時
    ，對於被告如何透過己○○向戊○○要求衛星接收機暨附件
    採購案得標後，須給付家庭影音劇院設備，作為購辦上開器
    材之報酬，及在其本欲簽辦電子羅盤儀採購案時，與戊○○
    討論並接受戊○○提供之規格資料，又因其調職而矚接辦該
    業務不知情之廖國棟依其指示內容並以限制性招標之方式，
    俾子午線公司得直接議價，被告即索取如得標應給付標價1
    成計算之不法利益，戊○○同意並允諾。嗣子午線公司以60
    萬5 千元價格決標，戊○○乃依約定交付6 萬500 元之不利
    益予被告收受等情節陳述詳盡，惟於原審審理時則否認上開
    情事，顯與審判中之陳述有所不符。而證人戊○○、己○○
    於高雄市調查處接受詢問之最後一項問題，回答其於高雄市
    調查處詢問時之陳述「均實在，亦出於自由意志之陳述，目
    前精神狀況良好」等語；足認證人戊○○、己○○於高雄市
    調查處詢問時之陳述具有特別可信之情況；且證人戊○○於
    原審95年9 月5 日、96年7 月10日兩次到庭證述時，均持續
    呈現情緒嚴重脫序異常之現象，對各該提問幾不待問完即先
    行放聲哭鬧哀號，且語無倫次，致詰問程序無法進行等情（
    見原審卷一第108 頁反面至110 頁、原審卷二第57頁反面至
    63 頁） ，足見其於原審證述時，精神狀態已嚴重至稍經提
    問即引發強烈情緒崩潰反應，哀嚎痛哭，語無倫次，近乎歇
    斯底里無法正常陳述溝通之程度，斯時之證言自較無可信之
    情況；此外，證人戊○○、己○○上開於高雄市調查處詢問
    時之陳述，乃證明被告貪污犯罪事實之存否所不可欠缺，是
    依刑事訴訟法第159 條之2 規定，其等於高雄市調查處詢問
    時之陳述，均應具有證據能力。
貳、實體部分：
一、全球衛星接收機暨附件採購案部分：
    前揭關於上訴人即被告甲○○在上開期間任職屏東林管處林
    政課技士，負責林政課及其他部門申請採購儀器等業務，於
    92年4 月間承辦該處全球衛星接收機暨附件採購案，由戊○○經營之子午線公司以276 萬元得標，嗣被告並曾親自駕車
    至己○○住處取走DVD 音響1 台、擴大機1 台、大喇叭2 個
    、中小喇叭3 個等物之事實，業據被告於警詢、偵查、原審
    及本院審理時供明在卷，並經證人己○○於偵查中及原審審
    理時，證人戊○○於偵查中結證綦詳，復有屏東林管處全球
    衛星接收機暨附件開標紀錄、簽呈暨附件各1 份附卷可參。
    訊據被告矢口否認曾就前開採購案收受任何賄賂，對其至己○○住處載回DVD 音響1 台、擴大機1 台、大喇叭2 個、中
    、小喇叭3 個之事實，則辯稱係己○○家中為換新而淘汰之
    舊品，未包括單槍投影機，己○○叫伊先拿回去用看看，後
    來伊並給付6 千元左右予己○○，伊取得後還經送修方能使
    用云云置辯，並提出維修單1 紙以實其說。經查：
  (一)前揭時地戊○○為爭取上開全球衛星接收機暨附件採購案，
    因得悉己○○原將配合其他廠商競爭該案，乃與之尋求合作
    ，約定如子午線公司得標則支付己○○佣金，己○○則負責
    購買含單槍投影機在內之全套家庭影音劇院設備1 組交給被
    告；嗣子午線公司得標後，戊○○原僅支付己○○10萬元，
    因據其反應金額不足而再付給3 萬元，己○○乃購買價值6
    萬元，含單槍投影機之家庭影音劇院設備1 組並通知被告自
    行至其住處載回之事實，業據證人戊○○於高雄市調查處詢
    問時證稱：「己○○本來有意插手本案（屏東林管處之全球
    衛星定位儀標案），我怕本公司無法得標，乃以支付佣金的
    方式勸退己○○，並由己○○負責在屏東林管處運作，幫我
    得標。」、「己○○協助我運作得標前述採購案之前，曾向
    我透露要致送好處給甲○○，我當時認為不插手此事，要求
    己○○就以我支付的回扣，自行斟酌致送好處給甲○○，事
    後我匯款支付回扣給己○○，己○○曾打電話向我表示他必
    須買家庭劇院及DVD 送給甲○○，認為我給的回扣不夠，因
    此我又再應己○○要求，而再支付3 萬元給己○○作為購買
    家庭劇院及DVD 送給甲○○之費用。」（見偵字第2868號卷
    第101 、102 頁）、「我有意承攬屏東林管處92年5 月13日
    開標之全球衛星接收機暨附件採購案前，在屏東林管處辦公
    室外面與甲○○接洽時，確實曾當面告訴甲○○，若我標得
    該案，我願意送甲○○1 台數位攝錄機（價值2 萬餘元），
    當時甲○○告訴我標準儀器有限公司也有意承攬該案，並應
    允給他1 套家庭劇院，我表示只要我拿到該案，我能力所及
    ，我一定盡量做到。後來我得標該案，我付給中間人己○○
    13萬元，由己○○購買家庭劇院送給甲○○，我後來就沒有
    再送甲○○數位攝錄機。」（見偵字第3398號卷第125 頁反
    面）等語；復於偵查中具結證稱：全球衛星接收機暨附件採
    購案是甲○○承辦的，得標前有與甲○○接觸過，談有關採
    購的細節。開標前沒有明確談回扣的事，之前己○○有介入
    ，所以才有談回扣的事情，甲○○沒有很明顯說他要拿多少
    錢，但他給我的感覺是讓己○○來處理，我就去找己○○談
    ，結果跟我想的一樣，得標之後，我與己○○有在屏東縣政
    府前面的麥當勞會面，後來我有給己○○10萬元，己○○覺
    得錢不夠，因為他要買家庭劇院給甲○○，所以多給他3 萬
    元。」等語明確（見偵字第2868號卷第130 頁）；嗣於原審
    則否認有前開給付己○○13萬元及由己○○購買家庭影音劇
    院設備送給被告之情事（見原審卷二第58頁正、反面）。惟
    觀其於原審95年9 月5 日、96年7 月10日兩次到庭證述時，
    均持續呈現情緒嚴重脫序異常之現象，對各該提問幾不待問
    完即先行放聲哭鬧哀號，且語無倫次，致詰問程序無法進行
    等情（見原審卷一第108 頁反面至110 頁、原審卷二第57頁
    反面至63頁），足見其於原審證述時，精神狀態已嚴重至稍
    經提問即引發強烈情緒崩潰反應，哀嚎痛哭，語無倫次，近
    乎歇斯底里無法正常陳述溝通之程度，斯時之證言自不足採
    ，應以其於高雄市調查處及偵查中之證言較為可信。
  (二)另經證人己○○於高雄市調查處詢問時陳稱：「屏東林區管
    理處92年4 月間辦理招標之數位化板、GPS 、光波、全站經
    緯儀、電腦等採購案，原本是我想借倚勤科技公司牌承攬施
    作，但子午線公司戊○○從屏東林管處承辦人甲○○處得知
    係我有意承攬時，乃親自找我協調，要求我退出投標，讓她
    承攬，代價係採購案總金額之1 成，而且以後彼此合作，只
    要戊○○有取得屏東林區管理處的標案後，我不參與投標，
    戊○○得標後，自然會分配標案總金額之1 成的佣金給我，
    因此我同意前述協調內容後，即由戊○○自行將採購案物品
    之相關規格送予甲○○簽辦發包事宜，期間甲○○曾向戊○○索取家庭影音劇院設備（約價值10萬元）作為得標後的代
    價，而且投標期間，亦由戊○○另行尋找兩家公司的牌照陪
    標，故該採購案終由戊○○得標，事後，我向戊○○索取1
    成代價時，其卻與我討價還價，告訴我該1 成代價扣除稅金
    後，僅有13萬元，而且其中尚包括支付甲○○索取的家庭影
    音劇院設備價金在內，於是戊○○乃親自交給我該筆13萬元
    的現金，經我不再與戊○○計較後，即自行找高雄市文登公
    司訂購家庭影音劇院設備（價值約6 萬元），然後再通知甲○○到我家來拿取。」（見偵字第2868號卷第48頁反面至49
    頁）、「92年4 月間屏東林管處甲○○辦理數位化板、GPS
    、光波、全站經緯儀、電腦等採購案，甲○○原係交給我找
    廠商承攬施作，故我找汰益公司丁○○出面與甲○○接洽，
    當時甲○○即向丁○○及我索取家庭影音劇院設備（價值約
    10萬元），丁○○為能得標承攬，同意贈送甲○○家庭影音
    劇院設備，但因子午線公司戊○○有意承攬該案後，即要求
    我及丁○○退出投標，讓她得標，代價是採購案總金額之1
    成，而且以後彼此合作，只要戊○○有取得屏東林管處的標
    案後，我不參與投標，戊○○得標後，自然會分配標案總金
    額之1 成的佣金給我，因此我同意前述協調內容後，即告訴
    丁○○佯稱甲○○不採用汰益公司提供之規格，致丁○○自
    行退出該案投標，而且我亦將甲○○向我索取家庭影音劇院
    設備之條件轉告戊○○，她則同意於得標後將會委請我代為
    贈送家庭影音劇院設備予甲○○作為得標之代價，然戊○○
    於得標後，竟然將贈送甲○○家庭影音劇院設備花費之金額
    算入我的佣金裡面，我為了日後彼此合作關係，就不再與戊○○計較了。」（見偵字第2868號卷第74頁反面至75頁）等
    語；復於偵查中證稱：「本來我要投標測量儀器，因為子午
    線也要做這個案子，戊○○來找我談，因為我也沒有投標的
    牌，所以我就退讓給她，我要她1 成的回扣，但是她後來給
    我13萬元，而且說要我負責甲○○的回扣部分。」、「我收
    到戊○○給我的錢，本來我要1 成，她給我10萬元，她叫我
    負責甲○○的部份，但是家庭劇院組我買的話只要6 萬元就
    可以買到，所以我就自行處理，在戊○○把錢交給我到我買
    家庭劇院組給甲○○這段期間，甲○○有跟我催過1 、2 次
    ，我沒有跟甲○○講品牌，我跟他說家庭劇院組包括單槍投
    影機、音響及喇叭，等文登公司將家庭劇院組交給我時，我
    就打電話給甲○○叫他過來載，因為我沒有車，他也希望自
    己來載，不希望人家看到把東西送到他家。」（見偵字第28
    68號卷第64頁）、「是我介紹丁○○給甲○○，丁○○後來
    跟我說甲○○有跟他要求家庭劇院，後面子午線介入，子午
    線找我談。」、「我有跟甲○○講說子午線要給我1 成的佣
    金，因為一開始甲○○要求家庭劇院，後來子午線在處理，
    該給我的給我，該給他（甲○○）的給他。」、「甲○○沒
    有向我要錢，他是說要送他東西。甲○○曾在網路上看到家
    庭劇院組價值9 萬8 千元，他有來問我家庭劇院組還有沒有
    ，我再去跟子午線的戊○○講，問她是否願意送給他，後來
    戊○○因為住的比較遠，叫我買來送給甲○○。」（見偵字
    第2868號卷第86至87頁）、「甲○○有跟我講回扣的事。在
    屏東林管處購買全球衛星接收機暨附件採購案的經費剛下來
    ，我介紹丁○○時，甲○○先跟丁○○講，丁○○再跟我講
    ，但之前他就跟我講過家庭劇院組1 次。我給甲○○的家庭
    劇院組，東西我沒有拆，我買6 萬元，包括單槍投影機，是
    國際牌的。我們之前約在大連路那裡等，他再開車到我家載
    ，他沒有給我錢。」（見偵字第2868號卷第135 至136 頁）
    等語；另於原審羈押審理時證稱：「是子午線公司戊○○跟
    我說，如果有標到的話，會給我12萬元的佣金，我負責1 套
    家庭劇院音響給甲○○。甲○○事先沒有跟我指定音響品牌
    ，我是去市面上買比較好的品牌給甲○○，別人買的話是10
    萬元，我買的大約6 萬元就可以了。」、「我有拿1 套家庭
    劇院的音響設備給甲○○，這設備大約6 萬元，本來我有叫
    廠商送到他家，可是他不要，他自己來載。」等語明確（見
    原審聲羈卷第5 至6 頁）；嗣於原審則證稱：「我都在林管
    處做生意，有一次甲○○跟我說他想要買家影音劇院組，當
    時丁○○跟我說他很想要這個CASE，說這個不是我可以決定
    ，丁○○跟我說甲○○最近有沒有缺什麼東西，我跟他說最
    近他想買家庭劇院組。」、「後來戊○○來找我，她叫我不
    要介紹廠商給承辦人員參考，這樣才不會影響到她的利潤，
    並答應要給我紅包，後來我才沒有介紹其他廠商給主辦人員
    。」、「家庭劇院組是證人戊○○自己要買，因為她自己也
    有作家庭劇院、單槍投影機，後來她給我紅包佣金之後，後
    來她說她很忙，要我幫她買，她說要從我的紅包裡面扣，我
    不可能讓她從我的紅包裡面扣，所以我才要她再匯3 萬元過
    來。」、「92年4 月的標案，子午線公司給我13萬的紅利。
    」、「我有叫廠商送家庭劇院組。我買的是6 萬多元。單槍
    投影機跟家庭劇院組一般是分開的，我是有請廠商送單槍投
    影機，我忘記送來時間，不過我是跟同一個人（乙○○）買
    ，應該跟劇院組一起送，沒有分開送。送來時我很忙，我要
    帶他們去開票，我就把儀器放在家裡沒有拆，當初是戊○○
    請我買的，我就通知甲○○來載。」等語（見原審卷第146
    至152 頁）；復於本院上訴審又改稱：「我沒有另外去買東
    西，甲○○跟我拿東西，因我有做家庭劇院產品，係甲○○
    自己來向我買，我報價1 組1 萬多元家庭劇院組，他有討價
    還價，一般我賣別人2 萬多元，賣給他1 萬多元我還是有賺
    。這部分單純是獨立的買賣沒有行賄的意思。」、「我沒有
    向戊○○說過要送甲○○家庭劇院，丁○○之前也有證述甲○○也沒有要他送什麼東西，與戊○○陳述就不符，是她自
    己要送甲○○，有無綁標沒有人知道，我只負責介紹廠商。
    」等語（見本院上訴卷第108 、168 頁），前後對於被告事
    前有無與得標廠商即子午線公司約定，並收取家庭影音劇院
    設備等節，雖未盡相符，惟綜合其全部陳述，並參酌證人戊○○上開於高雄市調查處及偵查中之證述，除關於開標前與
    被告接觸時，有無言及給付影音家庭劇院設備一節稍有未符
    外，餘均大致相符等情，本院認應採其2 人互核情節較為一
    致之證述為：被告於92年4 月間承辦全球衛星接收機暨附件
    採購案，己○○原本欲借倚勤科技公司牌承攬施作，並由丁○○處知道被告需索家庭影音劇院設備情事，嗣因子午線公
    司戊○○從被告處得知己○○有意承攬時，即要求己○○退
    出投標，並協助其得標，代價為該採購案總金額1 成，己○○應允，且將被告需索家庭影音劇院設備之條件轉告戊○○
    ，戊○○亦同意於得標後將委請己○○代為贈送家庭影音劇
    院設備予被告作為得標之代價。子午線公司得標後，戊○○
    僅給己○○10萬元，並叫其負責被告的部分，己○○認為不
    夠，再要求戊○○支付3 萬元，戊○○匯款後，己○○即以
    其中6 萬元購買包括單槍投影機、音響及喇叭等家庭影音劇
    院設備1 組，再擇期通知被告自行駕車至其位在屏東市○○
    街○ 段48號住處載運而交付之。
  (三)至於被告所收受之家庭影音劇院設備究係新品或舊品？有無
    包括單槍投影機？被告有無支付對價？被告雖執前詞置辯，
    然其當時屬意者不僅確為價值不菲之單槍投影機，催討之行
    為猶甚為積極，亦據證人己○○先後於高雄市調查處、偵查
    中及原審審理時證稱：「當初他（甲○○）在網路上看到的
    是1 套9 萬8 千元，還送家庭劇院組。」（見原審卷一第14
    9 頁）、「我自行找高雄市文登公司訂購家庭影音劇院設備
    （價值約6 萬元），然後再通知甲○○到我家來拿取。」（
    見偵字第2868號卷第49頁）、「在戊○○把錢交給我到我買
    家庭劇院組給甲○○這段期間，甲○○有跟我催過1 、2 次
    ，我沒有跟甲○○講品牌，我跟他說家庭劇院組包括單槍投
    影機、音響及喇叭，等文登公司將家庭劇院組交給我時，我
    就打電話給甲○○叫他過來載，因為我沒有車，他也希望自
    己來載，不希望人家看到把東西送到他家。」（見偵字第28
    68號卷第64頁）、「我給甲○○的家庭劇院組，東西我沒有
    拆，我買6 萬元，包括單槍投影機，是國際牌的。我們之前
    約在大連路那裡等，他再開車到我家載，他沒有給我錢。」
    （見偵字第2868號卷第136 頁）等語；另證人己○○經戊○○委託並付給上開款項後，所購買並交付予被告者，確係以
    單槍投影機為主而附贈其他周邊音響等設備之家庭劇院組，
    亦經證人己○○於原審審理時證稱：「我有叫廠商送家庭劇
    院組。我買的是6 萬多元。單槍投影機跟家庭劇院組一般是
    分開的，我是有請廠商送單槍投影機，我忘記送來時間，不
    過我是跟同一個人（乙○○）買，應該跟劇院組一起送，沒
    有分開送。送來時我很忙，我要帶他們去開票，我就把儀器
    放在家裡沒有拆，當初是戊○○請我買的，我就通知甲○○
    來載。」（見原審卷一第147 頁正、反面）、「當時購買6
    萬多元的設備不僅包括單槍投影機、家庭劇院組，其中家庭
    劇院組乃購買單槍投影機所附贈。」（見原審卷一第151 頁
    反面、第152 頁）等語，核與證人即群耕企業行負責人丙○○於高雄市調查處詢問時證稱：「己○○確實曾要求本公司
    開立支票，支付家庭劇院所需之單槍投影機、音響等貨款共
    6 萬元給高雄市文登公司乙○○，該單槍投影機、音響，己○○係作何用途，我不清楚。」等語（見偵字第2868號卷第
    19 8頁反面），情節大致相符；另經本院函詢文登系統科技
    股份有限公司（下稱文登公司）結果，群耕企業行確於92年
    間有向該公司業務員乙○○購買柯達OHP E12 投影機（數量
    2 ，含稅總價13,200元）、Panasonic AE200 單槍投影機（
    數量1 ，含稅總價45 ,000 元）、TOSHIBA TLP20 單槍投影
    機燈泡（數量1 ，含稅總價14,000元），此有該公司98年3
    月18日管字第980318 01 號函附電腦交易資料明細1 紙在卷
    可稽（見本院卷第72、73頁），並經證人乙○○於本院到庭
    證稱：己○○是個人戶，所以是透過群耕企業行這家公司跟
    我們出貨；這筆交易是向我買投影機，正常是由群耕企業行
    開立支票給我，但是後來沒有兌現，沒有兌現之後我必須要
    向他追討款項，因為他是我們的經銷商，有時候代接訂單，
    我們會給他們佣金或是交際費給他們。那筆沒有兌現的金額
    ，後來他轉介紹我另外的生意，由應該退給他的佣金、交際
    費抵銷掉等語屬實（見本院卷第88頁）；上開交易情形，除
    柯達投影機（數量2 ，含稅總價13,200元），從未經證人己○○提及，應予扣除外，其餘Panasonic 單槍投影機（數量
    1 ，含稅總價45,000元）TOSHIBA 單槍投影機燈泡（數量1
    ，含稅總價14,000元），不論是單槍投影機品牌、數量及總
    價均大致一致，自堪信為真實。雖證人乙○○另證稱：當時
    這筆投影機交易沒有附贈國際牌家庭劇院的設備；我個人也
    沒有因為賣這單槍投影機另外附贈他家庭劇院的設備等語（
    見本院卷第88、90頁），與證人己○○陳稱家庭影音劇院設
    備乃購買單槍投影機所附贈等情不符，惟證人己○○及被告
    既均承稱有交付及收受家庭影音劇院設備1 組無訛，自堪認
    該家庭影音劇院設備1 組乃證人己○○私下所提供，附於上
    開單槍投影機一起致贈與被告甚明，證人乙○○上開證詞尚
    不足為被告有利之認定。再參酌被告於高雄市調查處詢問時
    係供稱：我向己○○拿取該套家庭劇院時，曾拿6 、7 千元
    要給己○○，但己○○表示不需要，所以我又把錢拿回來云
    云（見偵字第3398號卷第4 頁正、反面），足見被告收受上
    開家庭影音劇院設備1 組，確係新品，並含有單槍投影機，
    被告亦無支付對價等情，堪可認定。
  (四)證人己○○於原審審理時，雖不否認其於前揭時地交付被告
    者為專程訂購之新品，然就被告除取走上開DVD 等家庭劇院
    周邊設備外，是否包含主要價值所在之單槍投影機一節，卻
    改詞推稱：「（單槍投影機）我忘記有沒有給他，記得應該
    沒有給他。」（見原審卷一第148 頁）、「（廠商送來後）
    我沒有拆，不知道幾個箱子，我就叫甲○○搬走，我不確定
    是否有單槍投影機。」（見原審卷一第151 頁反面）云云。
    惟證人己○○於原審同一期日已證稱家庭劇院組乃購買單槍
    投影機所附贈而一起送來，未曾分開，並強調其以優惠價格
    購買者尚且達6 萬元之多，顯與被告於原審辯稱所取不過價
    值約1 萬元類型之商品迥異；且證人己○○於本院上訴審仍
    證稱：扣案音響設備不是跟文登公司買的，我是向文登公司
    乙○○買單槍投影機等語（見本院上訴卷第169 頁反面），
    核與證人丙○○上開證述及本院前揭函詢文登公司之結果相
    符，是證人己○○上開翻異之證述及於本院上訴審否認有送
    被告單槍投影機云云（見本院上訴卷第160 頁反面），顯係
    事後迴護被告之詞，不足採信。從而，被告因承辦前開採購
    案，確曾索討並收受證人戊○○委託證人己○○以6 萬元代
    購單槍投影機及周邊設備家庭劇院組以為賄賂之事實，至堪
    認定，尚不因嗣後承辦之調查員在其住處是否順利起出單槍
    投影機，甚或所扣是否與原本隨貨附贈之家庭劇院組為同一
    標的而受影響。
  (五)被告為全球衛星接收機暨附件採購案之承辦人，於92年4 月
    7 日簽請採購後，92年5 月13日開標結果係由子午線公司以
    276 萬元得標，有開標紀錄、簽呈、採購規格、底價單、單
    價分析表、驗收紀錄、財物結算驗收證明可稽（見偵字第33
    98號卷第27至47頁）。且被告於92年5 月23日9 時34分及同
    日9 時40分曾與己○○相互聯絡，商討如何至己○○家中搬
    取家庭影音劇院設備，亦有監聽譯文可憑（見偵字第3398號
    卷第17至19頁），觀其內容載有：「A （被告）：我想星期
    六來『搬東西』啊！B （己○○）：喔！喔！好啊！」、「
    A ：好喔！幾點？在哪裡會合？B ：都可以。」、「A ：大
    約9 ：30！B ：不用，你要自己來搬嗎？A ：對！這樣比較
    妥當。」（見偵字第3398號卷第17頁）、「A （己○○）：
    陳大哥！『單槍投影機』你要不要順便拿？B （被告）：好
    啊！A ：那我要叫他今天從高雄載來給我！先放在我家！B
    ：什麼廠牌的？A ：Panasonic 國際牌的！B ：好啦！沒關
    係，你處理就好！我明天要去哪裡載？A ：我叫他現在把東
    西先送來我家，到時候再來我家載。B ：幾點去？你還沒睡
    醒！A ：東西送過來，我就通知你，不一定要明天，晚上也
    沒關係。B ：好！好！我等你的通知！」（見偵字第3398號
    卷第18頁）等語，顯與上開證人己○○之證言相符。被告復
    坦承有至己○○住處搬取家庭影音劇院設備之事實（見偵字
    第3398號卷第4 、58、296 頁），雖從上開文登公司所附電
    腦交易資料明細，單槍投影機之銷貨日期為92年5 月26日，
    單槍投影機燈泡銷貨日期為92年6 月27日，並經證人乙○○
    證稱：電腦資料所載的銷貨日期就是成交日，代表發票開立
    及貨品交付時間等語（見本院卷第88頁），惟觀上開監聽譯
    文所載，92年5 月23日之對話，僅係被告主動連絡證人己○○商討如何至己○○家中搬取家庭影音劇院設備，並非當日
    確有交付上開物品；另同日19時55分之監聽譯文所載：「A
    （被告）：志銘！B （己○○）：對，陳大哥，你到了！A
    ：對！B ：你現在在『橋上』了嗎？A ：在『橋上』！B ：
    好，我過去找你！」等語（見偵字第3398號卷第19頁），亦
    難認係當日確有交付上開物品之證明，依現有卷證資料，僅
    能認定被告於92年5 月23日與證人己○○聯絡後，己○○再
    擇期通知被告自行駕車至其住處載運而交付之事實。上開文
    登公司所附電腦交易資料明細及證人乙○○之證詞，與證人
    己○○前揭證詞，並無矛盾，亦不足為被告有利認定之依據
    。對照證人戊○○及己○○上開指證之內容，子午線公司係
    因被告為全球衛星接收機暨附件採購案承辦人，且在採購案
    進行中有表明要索取家庭影音劇院設備作為賄賂，證人戊○○乃在子午線公司得標後，透過證人己○○購買並交付如附
    表所示之家庭影音劇院設備1 組給被告無訛。是被告對於其
    職務上之行為（不能證明其違背職務，詳後述），要求並收
    受如附表所示之家庭影音劇院設備以為賄賂之犯行，事證明
    確，應堪認定。
  (六)公訴意旨雖以被告除索討並收受家庭影音劇院設備外，事前
    並曾以戊○○、己○○提供之招標規格，作為全球衛星接收
    機暨附件採購案規格綁標依據，於92年4 月7 日簽請採購時
    ，而違背其職務，要求投標廠商需具有「控制器軟體規格：
    『GPS 控制器之軟體規格具有全中文化繁體控制軟體並安裝
    於控制器中、資料可直接輸出為Office格式、DXF 格式、Mi
    cro Station 格式』、外業測量輔助控制器與軟體中：『Wi
    n CE作業平台、Intel Strong ARM RISC 206NHz中央處理器
    、軟體可於各式控制器上安裝，軟體與控制器分開交貨」等
    條件，以達到除子午線公司外，並無其他廠商可資提供繁體
    中文控制軟體等特殊要求之綁標（限制競爭）目的，認被告
    所為應屬違背職務收受賄賂云云。惟按辦理採購人員於不違
    反本法規定之範圍內，得基於公共利益、採購效益或專業判
    斷之考量，為適當之採購決定；機關辦理公告金額以上之採
    購，應依功能或效益訂定招標文件；政府採購法第6 條第2
    項、第26條第1 項前段定有明文。以中文顯示或提供中英文
    轉換功能之軟體，自有電腦資訊及網際網路普及以來，為華
    人地區在各領域所廣為開發使用，繁體中文復為國人日常生
    活及政府公務通行使用之語文，考量公務操作便利性而將其
    列為基本要求，客觀上實難認有不當之處。且以國人在電腦
    科技領域之成就及地位，被告於全球衛星接收機暨附件採購
    案，要求採用微軟（Microsoft） 專為掌上型電腦PDA 所研
    發設計之Win CE作業系統，並要求其輸出功能含有廣為文書
    處理、繪圖或工程領域所運用之Office、DXF 、Micro Stat
    ion 等格式，亦難認係故意設立障礙。由功能性、普遍性及
    便利性等因素加以考量，能否僅因公務機關依其實際需求而
    設計招標條件，而未遷就其他直接移植、輸入國外產品，且
    不具自行添附、研發能力，甚或怠於探尋、藉重華人地區現
    有技術之代理業者廠商，逕於招標條件捨棄基本功能之要求
    ，即認係屬綁標或其他限制競爭之行為，實有疑問。況依證
    人戊○○、己○○上開之證言，除證人戊○○負責之子午線
    公司外，尚有其他公司加入競標，各該公司得提供之軟體，
    其客觀條件應無重大特殊差異，被告自無獨厚子午線公司，
    藉由規格條件之不同，達到排擠其他公司之必要，被告並無
    違背職務之情形，亦堪認定，附此敘明。
二、電子羅盤儀採購案部分：
    訊據被告亦否認在電子羅盤儀採購案有向得標之子午線公司
    收取6 萬500 元之不法利益，於原審辯稱：92年12月18日在
    屏東林管處與戊○○見面，係幫承辦人員廖國棟拿操作手冊
    及測量所需資料等語；於本院則辯稱：從資料看起來18日我
    們還有見面，可是那天我去六龜出差，我們不可能見面云云
    。經查：
  (一)關於子午線公司為何在電子羅盤儀採購案交付6 萬500 元給
    被告等情，業經證人戊○○於偵查中證稱：「在電子羅盤儀
    採購案中，我得標後，為了感謝甲○○，就拿相當於該案金
    額之1 成感謝金6 萬500 元到甲○○的辦公室外面給他，他
    有收受。」、「因為該採購案是我向他主動提及，由我提供
    規格給他參考，請他向林管處爭取購買經費，我向他建議採
    取議價方式，非採投標方式，他都接受我的意見，最後該案
    只有我1 家去議價，而獲得該案。」、「我在該案議價前有
    對他說，如果此案通過，我願意提撥1 成之感謝金給他，他
    也答應，但那感謝金6 萬500 元並非從工程款扣除，是我另
    外拿錢給他的。」（見偵字第3398號卷第97、98頁）、「92
    年12月12日屏東林管處的電子羅盤儀等採購案是由子午線公
    司得標。」、「本來甲○○不知道電子羅盤儀這東西，是我
    跟他介紹以後，他才要購買的，我幫他規劃採購的規格及功
    能。」、「得標以前，是有提到回扣的事情，是甲○○跟我
    討論的，回扣是1 成。」、「回扣有給甲○○，標案後沒多
    久，我在屏東交付給甲○○。」、「這張餐費6 萬500 元（
    平東60.5）之轉帳傳票，是我給甲○○回扣的公司記帳憑證
    ，這單據也是我找給調查員的。」、「是甲○○要求我給他
    回扣。」、「因為我答應甲○○，我有說出來，就要給回扣
    。」（見偵字第3398號第105 至107 頁）等語，甚為明確。
  (二)按電子羅盤儀採購案之相關簽呈及程序，雖非由被告親自簽
    辦，但此係因其準備調職，故要求接辦其業務之承辦人廖國
    棟依其指示內容辦理，並曾與戊○○討論過採購之內容及方
    式，此為被告所坦承（見偵字第3398號卷第7 、63頁），且
    觀廖國棟於92年11月28日所擬之簽呈，確有：「為配合本處
    租地重測專用全球衛星定位儀系統之相容性及擴充性能，擬
    依政府採購法第22條第1 項第4 款規定，必須向原供應廠商
    採購，並採限制性招標辦理採購；預估經費60萬元，以實際
    支出為準。」之內容（見偵字第3398號卷第49頁）。參酌監
    聽所得證人戊○○與被告於92年11月28日10時47分之對話（
    通聯譯文附於偵字第3398號卷第23、24頁），被告亦坦承係
    在告知證人戊○○，屏東林管處所給經費約60萬元，依其所
    計算之採購項目電子羅盤儀1 台約37萬元、筆記型電腦1 台
    6 萬元、AUTO MAP 1套15萬元，合計58萬元，證人戊○○當
    時尚要求提高以便殺價等情（見偵字第3398號卷第7 頁反面
    、第8 頁）。足見被告於92年11月28日實際掌握並瞭解廖國
    棟所簽擬之電子羅盤儀採購案作業內容，否則豈能在同一天
    立即通知證人戊○○，故證人戊○○指證電子羅盤儀採購案
    係其先向被告提議採購，兩人對此採購案以何方式進行曾有
    討論，並有交付及收受不法利益之合意，應屬可信。電子羅
    盤儀採購案嗣後辦理結果，已於92年12月12日10時30分，在
    屏東林管處2 樓會議室辦理議價，由子午線公司以60萬5 千
    元決標，並於92年12月19日交貨驗收完畢，復有開標／議價
    紀錄、簽呈、底價單、單價分析表可稽（見偵字第3398號卷
    第48至56頁）。故實際上與證人戊○○討論電子羅盤儀採購
    案內容，及證人戊○○因該採購案而約定、交付不法利益之
    對象，既均為被告，雖其未在相關簽呈或紀錄上署名，亦非
    本案經辦人，惟並不影響其對非主管事務圖利之事實。
  (三)又子午線公司92年12月16日之轉帳傳票（見本院上訴卷第5
    頁），雖以餐費名目加以記載，但其金額6 萬500 元恰為電
    子羅盤儀暨軟體採購案得標金額60萬5 千元之1 成，時間又
    在92年12月12日得標後、92年12月19日交貨以前，非可視為
    單純偶然巧合。且證人戊○○於92年12月17日要求子午線公
    司會計洪淑敏領取現金6 萬500 元後，立即聯絡並邀約被告
    於92年12月18日見面交付，此觀以下通聯譯文之對話內容（
    附於本院上訴卷第6 頁），應甚明確：(1)92年12月17日11時
    29分戊○○與洪淑敏之對話：「A （戊○○）：明天我要去
    屏東『交貨』和議價。B （洪淑敏）：我『6 萬500 元』領
    出來了。A ：你弄好，放在信封裡面。B ：都弄好了。A ：
    ：因為不知道明天議多少，你這個先給我，6 萬多元這個，
    放在信封裡面。B ：好。A ：我明天要去屏東『交貨』。」
    (2)92年12月17日11時51分戊○○與被告之對話：「A （戊○○）：耀宗！我明天早上會到。上次『605 』那個案子，明
    天『交貨』好不好？B （甲○○）：明天『交貨』？那好！
    那好！」參以被告亦坦承當天即92年12月18日有在屏東林管
    處與證人戊○○見面等情（見偵字第3398號卷第8 頁反面）
    ，足認證人戊○○領出6 萬500 元裝入信封袋，帶往屏東林
    管處與被告會面之目的，乃在交付並履行業已約定之不法利
    益無訛。被告於原審所辯當天係幫廖國棟拿操作手冊及測量
    所需資料及於本院辯稱當天去六龜出差，不可能與戊○○見
    面云云，均係推諉卸責之詞，不足採信。至於辯護人雖請求
    向屏東林管處調取被告當天之差勤紀錄，以證明其因另有公
    辦而出差在外，惟被告既已坦承與證人戊○○會面，且衡情
    兩人所處理之交付及收受，時間應甚短暫，故無必要查證當
    天差勤紀錄之必要，併予敘明。
  (四)按貪污治罪條例第4 條第1 項第3 款之購辦公用器材收取回
    扣罪之成立，要必以有購辦公用器材職權之公務員，始克成
    立本罪，此乃身分犯之構成要件所當然。被告係因即將調職
    ，乃於92年11月28日囑接辦其業務而不知情之廖國棟依其指
    示內容簽請辦理電子羅盤儀採購案，嗣子午線公司於同年12
    月12日在屏東林管處2 樓會議室辦理議價，以60萬5 千元價
    格決標，並於同年月19日交貨驗收完畢等情，已如前述，然
    被告既未在該採購案之簽呈、開標人議價紀錄、底價單、單
    價分析表等文件上簽名（見偵字第3398號卷第48至56頁），
    該電子羅盤儀之採購案，係自92年11月28日開始簽請採購，
    業務承辦人為廖國棟，被告已因職務調動、業務交接而無此
    採購職權，自不能令被告就該採購案，成立貪污治罪條例第
    4 條第1 項第3 款購辦公用器材收取回扣罪，公訴意旨此部
    分所認，尚有未恰。惟「各機關不得以足以構成妨礙競爭之
    方式，尋求或接受在特定採購中有商業利益之廠商之建議。
    」，政府採購法施行細則第25條之1 定有明文。按其立法理
    由載以：本條訂定意旨在於機關訂定招標文件時，不得尋求
    與該採購有利益關係廠商不當限制競爭之意見等語；又依行
    政院公共工程委員會89年6 月8 日（89）工程企字第890159
    93號函示「政府採購錯誤行為態樣」，其中「抄襲特定廠商
    之規格資料」為規格限制競爭之一種，本件電子羅盤儀採購
    案既係證人戊○○主動向被告提及，並由其提供規格給被告
    參考，請被告向屏東林管處爭取購買經費，證人戊○○又向
    被告建議以議價方式，被告亦接受其意見，並矚不知情之承
    辦人廖國棟依其指示內容辦理，最後該案只有證人戊○○1
    家公司去議價而獲得該案，顯已違反上開政府採購法施行細
    則第25條之1 規定甚明，被告曾負責屏東林管處採購測量公
    務所用儀器之業務，自難諉為不知，其明知違背法令，對於
    非主管之事務，利用職務之機會，意圖為自己不法之利益，
    與證人戊○○討論並協調以限制性招標方式，俾子午線公司
    得直接議價，取得上開採購案，被告並因此取得標價1 成計
    算之不法利益，其所為對於非主管事務圖利之犯行，事證明
    確，亦堪認定。
三、按所謂「回扣」與「賄賂」，雖均屬公務員之不法原因給付
    ，但兩者之含義尚有不同。前者係指公務員就應付給之建築
    材料費或工程價款，向對方要約提取一定比率或扣取其中一
    部分，圖為自己不法所有而言。後者係指對於公務員之職務
    行為或違背職務行為，所給付具有一定對價關係之金錢或可
    以金錢計算之財物等不法報酬而言。又受賄罪之客體，一為
    賄賂，二為不正利益。所謂賄賂，指金錢或可以金錢計算之
    財物之謂；所謂不正利益，指賄賂以外足以供人需要或滿足
    人慾望一切有形無形之利益，而不以經濟上之利益為限，諸
    如設定債權、免除債務、款待盛筵、介紹職位等均屬之（最
    高法院97年度台上字第656 號判決意旨參照）。本件被告就
    全球衛星定位接收機暨附件採購案部分，所收受之物為如附
    表所示之家庭影音劇院設備，為可以金錢計算之財物，且其
    收受該家庭影音劇院設備，並非就採購之價款提取一定比率
    或扣取其中一部分，自非收受回扣，而係收受賄賂性質，惟
    因其並未違背職務，故核其此部分所為，係犯貪污治罪條例
    第5 條第1 項第3 款對於職務上之行為，收受賄賂罪。被告
    要求賄賂之犯行，為收受賄賂之階段行為，為收受賄賂罪所
    吸收，不另論罪。最高法院發回意旨雖指被告於偵查中即自
    白收受己○○交付之音響設備，並配合高雄市調查處調查員
    至其自宅查扣家庭影音劇院設備，而認被告此部分似符偵查
    中自白之要件，應依貪污治罪條例第8 條第2 項前段之規定
    ，減輕其刑等語。惟所謂在偵查中自白，係指被告對於自己
    所為已經構成犯罪要件之事實，在偵查中向有偵查犯罪職權
    之公務員坦白陳述而言（最高法院98年度台上字第656 號判
    決意旨參照）；且所謂自白仍必須被告所陳述之事實，在實
    體法上已合於犯罪構成要件之形式，始足當之。若被告根本
    否認有犯罪構成要件之事實，或其雖陳述一部分犯罪構成要
    件事實，而否認其他重要犯罪構成要件事實，致不能認為其
    所陳述之事實已經合於犯罪構成要件之形式者，即與單純主
    張或辯解有阻卻責任或阻卻違法之事由有別，自難認其已經
    自白犯罪（最高法院93年度台上字第6369號判決意旨參照）
    。本件被告於高雄市調查處詢問時雖承稱有收受己○○交付
    之家庭影音劇院設備，然始終辯稱與其職務之全球衛星定位
    接收機暨附件採購案無關，顯係否認有犯罪構成要件之事實
    ，且經本院認定扣案之音響設備與己○○所交付如附表所示
    之家庭影音劇院設備並非同一物（詳如後述），尚難認其符
    合偵查中自白之要件，自不得依貪污治罪條例第8 條第2 項
    前段之規定，減輕其刑。至被告就電子羅盤儀採購案部分，
    明知違背法令，對於非主管之事務，利用職務之機會，意圖
    為自己不法之利益，與戊○○討論並協調以限制性招標方式
    ，俾子午線公司得直接議價，取得上開採購案，其並因此取
    得標價1 成計算之不法利益，核其此部分所為，係犯貪污治
    罪條例第6 條第1 項第5 款對於非主管事務圖利罪。被告所
    犯上開2 罪，犯意各別，行為互殊，應予分論併罰。又被告
    在全球衛星接收機暨附件採購案，並無違背職務之情形，公
    訴人認其所犯為貪污治罪條例第4 條第1 項第5 款違背職務
    收受賄賂罪，尚有未合；另被告在電子羅盤儀之採購案，已
    因職務調動、業務交接而無此採購職權，自不能令其就該採
    購案，成立貪污治罪條例第4 條第1 項第3 款購辦公用器材
    收取回扣罪，公訴意旨此部分所認，亦有未恰，惟因基本社
    會事實均相同，無礙於犯罪事實同一性，均應依法變更起訴
    法條。又行為後法律有變更者，適用行為時之法律，但行為
    後之法律有利於行為人者，適用最有利於行為人之法律，刑
    法第2 條第1 項定有明文。再按就法律變更，比較時應就罪
    刑有關之共犯、未遂犯、想像競合犯、牽連犯、連續犯、結
    合犯，以及累犯加重、自首減輕暨其他法定加減原因（如身
    份加減）與加減例等一切情形，綜其全部罪刑之結果而為比
    較（最高法院95年度第8 次刑庭會議決議參照）。本件被告
    行為後，刑法業於94年2 月2 日修正公佈，並於95 年7月1
    日施行。其中有關刑法刑法第10條第2 項公務員之定義，刑
    法第33條第5 款罰金最低額，刑法第51條數罪併罰之規定，
    均經修正，經綜合比較結果，修正後之規定並非較有利於被
    告，自應適用修正前之規定。至於修正前刑法第37條第2 項
    規定：宣告6 月以上有期徒刑，依犯罪之性質認為有褫奪公
    權之必要者，宣告1 年以上10年以下褫奪公權；修正後刑法
    第37條第2 項規定：宣告1 年以上有期徒刑，依犯罪之性質
    認為有褫奪公權之必要者，宣告1 年以上10年以下褫奪公權
    。惟因從刑附屬於主刑，除法律有特別規定者外，依主刑所
    適用之法律，而不單獨為新舊法之比較。
四、原審未予詳察而為被告就電子羅盤儀採購案部分為無罪之諭
    知，尚有未恰，檢察官上訴意旨，指摘原判決此部分諭知無
    罪判決為不當，即有理由。又原判決就全球衛星定位接收機
    暨附件採購案部分，認被告所為係犯貪污治罪條例第4 條第
    1 項第3 款購辦公用器材收取回扣罪，亦有適用法則不當之
    違法。檢察官上訴意旨認此部分被告係犯違背職務收受賄賂
    罪，被告上訴意旨則否認犯罪，雖均無理由，但原判決關於
    被告部分既有上開可議之處，自應由本院將原判決關於被告
    全球衛星接收機暨附件採購案、電子羅盤儀採購案均予撤銷
    改判。爰審酌被告身為購辦公用器材之公務員，竟對於職務
    上之行為，收受家庭影音劇院設備之賄賂，敗壞公務員官箴
    ；又明知違背法令，對於非主管之事務，利用職務之機會，
    意圖為自己不法之利益，與特定廠商討論並協調以限制性招
    標方式，俾該廠商得直接議價取得採購案，並因此取得標價
    1 成計算之不法利益，嚴重敗壞公務機關形象，犯後毫無悔
    意等一切情狀，就其兩次犯行分別量處有期徒刑7 年2 月及
    有期徒刑5 年6 月，並依貪污治罪條例第17條規定，分別宣
    告褫奪公權5 年、4 年；並定其應執行刑為有期徒刑10年6
    月，褫奪公權5 年。如附表所示內容之家庭影音劇院設備1
    組為被告犯貪污治罪條例第5 條第1 項第3 款之罪所得財物
    ，依前所述包括單槍投影機1 台於前揭時地被告收受時既均
    為新品，顯與本件扣案之不詳來源，而據被告供稱於前揭案
    發時即屬舊品之同類產品，顯非同一之物，不曾扣案，應依
    貪污治罪條例第10條規定予以追繳沒收，並諭知如全部或一
    部無法追繳時，應追徵其價額，或以其財產抵償之。另現款
    6 萬500 元，為被告犯貪污治罪條例第6 條第1 項第5 款之
    罪所得財物，亦應依同條例第10條第1 項、第2 項規定，於
    所屬犯罪項下，諭知追繳沒收，如全部或一部無法追繳時，
    以其財產抵償之。
五、同案被告己○○部分，業經判決確定，茲不贅述，併予敘明
    。
據上論斷，應依刑事訴訟法第369 條第1 項前段、第364 條、第
299 條第1 項前段、第300 條，貪污治罪條例第5 條第1 項第3
款、第6 條第1 項第5 款、第10條第1 項、第2 項、第17條，刑
法第11條、第2 條第1 項前段、第51條第8 款、修正前刑法第51
條第5 款，判決如主文。
本案經檢察官方娜蓉到庭執行職務。
中    華    民    國    98    年    4     月    29    日
             刑事第九庭    審判長法  官   莊秋桃
                                 法  官   謝宏宗
                                 法  官   裕斗
以上正本證明與原本無異。
如不服本判決應於收受本判決後10日內向本院提出上訴書狀，其
未敘述上訴理由者，並得於提起上訴後10日內向本院補提理由書
狀（應附繕本）「切勿逕送上級法院」。
中    華    民    國    98    年    4     月    29    日
                                書記官    張宗芳
附錄本件判決論罪科刑法條：
貪污治罪條例第5 條：
有下列行為之一者，處7 年以上有期徒刑，得併科新台幣6 千萬
元以下罰金：
一、意圖得利，擅提或截留公款或違背法令收募稅捐或公債者。
二、利用職務上之機會，詐取財物者。
三、對於職務上之行為，要求、期約或收受賄賂或其他不正利益
    者。
前項第1 款及第2 款之未遂犯罰之。
貪污治罪條例第6條：
有下列行為之一者，處 5 年以上有期徒刑，得併科新臺幣 3 千
萬元以下罰
金：
一、意圖得利，抑留不發職務上應發之財物者。
二、募集款項或徵用土地、財物，從中舞弊者。
三、竊取或侵占職務上持有之非公用私有器材、財物者。
四、對於主管或監督之事務，明知違背法令，直接或間接圖自己
    或其他私人不法利益，因而獲得利益者。
五、對於非主管或監督之事務，明知違背法令，利用職權機會或
    身分圖自己或其他私人不法利益，因而獲得利益者。
前項第 1 款至第 3 款之未遂犯罰之。
【附  表】
┌─┬────────┬─────────┬───────────────┐
│  │   名     稱    │    數      量    │        備        註          │
├─┼────────┼─────────┼───────────────┤
│1.│   單槍投影機   │       1 台       │未扣案                        │
├─┼────────┼─────────┼───────────────┤
│2.│   DVD音響      │       1 台       │未扣案（非現扣案中DVD音響）   │
├─┼────────┼─────────┼───────────────┤
│3.│   擴大機       │       1 台       │未扣案（非現扣案中擴大機）    │
├─┼────────┼─────────┼───────────────┤
│4.│   大喇叭       │       2 個       │未扣案（非現扣案中大喇叭）    │
├─┼────────┼─────────┼───────────────┤
│5.│   中小喇叭     │       3 個       │未扣案（非現扣案之中、小喇叭）│
└─┴────────┴─────────┴───────────────┘


司法院資訊處製作；財團法人民間司法改革基金會備份。
